臺灣高等法院刑事判決　　　　　　　　　　　　　九十三年度上訴字第一九○三號
　　上　訴　人
　　即　被　告　甲○○
　　選任辯護人　呂福元律師
右上訴人因違反毒品危害防制條例等案件，不服台灣桃園地方法院九十二年度重訴字
第一號，中華民國九十三年四月二十八日第一審判決（起訴案號：台灣桃園地方法院
檢察署九十一年度偵字第一七○○九號、第九十一年度毒偵字第二五○八號）提起上
訴，本院判決如左：
        主  文
原判決關於意圖販賣而持有第一級毒品及執行刑部分撤銷。
甲○○意圖販賣而持有第一級毒品，處有期徒刑拾年貳月，扣案如附表一、二、四所
示之第一級毒品海洛因、第二級毒品安非他命沒收銷燬之，編號三、五、六所示之第
一級毒品海洛因之外包裝、電子秤、塑膠袋，均沒收。
        事  實
一、甲○○於民國六十六年間，因恐嚇等案件，經台灣桃園地方法院判處有期徒刑四
    月及九月，六十八年間定應執行刑為有期徒刑十一月；又於六十七年間因強盜等
    案件，經台灣桃園地方法院判處有期徒刑七年，各案接續執行於七十四年八月五
    日執行完畢；又於七十五年間因竊盜案件，經本院判處有期徒刑一年十一月，刑
    之執行前強制工作，最高法院駁回上訴確定，七十七年間減刑為有期徒刑十一月
    十五日，於七十七年六月二十一日執行完畢；又於七十七年間因竊盜案件，經本
    院判處有期徒刑一年九月，刑之執行前強制工作，八十年間減刑為有期徒刑十月
    十五日，於八十年六月二十九日免除強制工作及刑之執行；又於八十一年間因違
    反肅清煙毒條例案件，經台灣桃園地方法院判處有期徒刑十年及三年六月，定執
    行刑為有期徒刑十三年四月，於八十七年九月十日假釋，實際刑期應於九十四年
    二月一日執行完畢，九十一年間撤銷假釋，應執行殘刑有期徒刑六年四月二十二
    日，未到案執行，並於九十一年八月二十三日因涉犯毒品危害防制條例案件經台
    灣台中地方法院發布通緝，仍不知悔悟。
二、甲○○於九十一年九月十一日上午八、九時許，在桃園縣桃園市○○路靠民生路
    附近，向綽號「鳥仔輝」之年約四十歲成年男子，購買新台幣（下同）六十萬元
    ，一大包毛重約二五四公克之第一級毒品海洛因，預備供己施用。甲○○先支付
    部分價金十五萬元，「鳥仔輝」又附贈一小包毛重約十九公克之第一級毒品海洛
    因與一包毛重約一○點七一公克之第二級毒品安非他命予甲○○試用。甲○○因
    尚欠「鳥仔輝」四十五萬元，為減輕經濟壓力，乃另行起意，意圖販賣牟利，計
    劃將上揭一大包毛重約二五四公克之第一級毒品海洛因，以小塑膠袋分裝販賣予
    他人。遂將該一大包海洛因與自己所有之電子秤、分裝小塑膠袋一包裝進大塑膠
    袋內，放在所駕駛三Ｐ─三一三二號小客車右後座之腳踏墊上，駕車在桃園市區
    繞行，尋找買主。同時中午十二時十五分許，行經桃園市○○○路與永安路口時
    ，適遇桃園縣警察局保安隊警員蕭湘瀚、柳堯文駕駛巡邏警車，發現係通緝之甲
    ○○加以攔截，甲○○恐遭查獲緝捕，駕車作勢衝撞警車後逃逸，蕭湘瀚、柳堯
    文駕車追趕，並請求支援，桃園縣警察局桃園分局同安派出所警員黃賜哲接獲通
    報騎警用機車趕往，在民生路文昌國中前攔阻，並舉槍命甲○○停車，甲○○駕
    車速朝黃賜哲衝去，幸黃賜哲閃避，始未被撞擊，甲○○駕車至民生路慈文路口
    ，闖紅燈逆向撞及翁嘉麟駕駛之ＬＳ─七二九七號自用小客車，王甸華駕駛之八
    Ｇ─三七三七號自用小客車，為蕭湘瀚、柳堯文追趕之巡邏警車撞及，柳堯文、
    蕭湘瀚並鳴槍制止，與趕到之黃賜哲合力將甲○○制伏（以上妨害公務部分，業
    經原審法院判處有期徒刑六月確定），在三Ｐ─三一三二號自用小客車右後座腳
    踏墊大塑膠袋內，查獲一大包海洛因毛重約二五四公克、甲○○所有意圖販賣海
    洛因所用之電子秤一台，分裝小塑膠袋一包，另在車輛中間扶手扣得供其施用而
    持有之海洛因一小包毛重約十九公克及安非他命一包毛重約一○點七一公克（以
    上二包海洛因驗餘合計淨重二六六點四九公克，安非他命驗餘淨重十點六六公克
    ）。
三、案經桃園縣警察局移請臺灣桃園地方法院檢察署檢察官偵查起訴。
        理  由
一、訊據被告甲○○矢口否認有販賣毒品之意圖，辯稱：我買入毒品，只是要供自己
    施用，並無販賣之意思，僅構成持有毒品之罪云云。
二、然查右揭犯罪事實，業據被告於原審法院審理時自白不諱，明確供承，原買來要
    自已用，買來後要減輕經濟壓力，就打算要賣，有販賣意圖等語（見原審卷第二
    宗第六十九頁、第七十二頁）。且被告為警查獲時，在其所駕駛之三Ｐ—三一三
    二號自用小客車右後座腳踏墊查獲大塑膠袋一個，內裝有海洛因一大包毛重約二
    五四公克、電子秤一台及分裝小塑膠袋一包，在中間扶手扣得海洛因一包，毛重
    約十九公克及安非他命一包，毛重約一○點七一公克之情，為緝捕被告之警員即
    證人柳堯文於原審法院證述甚詳（見原審卷第七十六頁、第七十七頁），並有桃
    園縣警察局保安隊扣押筆錄、扣押物品目錄表、查緝現場及查獲毒品、電子秤照
    片三紙在卷可稽。經將該扣案之白色粉末二包（一大包毛重約二五四公克，一小
    包毛重約十九公克）、白色結晶一包（毛重約一○點七一公克）送請檢驗結果，
    白色粉末二包，均含有第一級毒品海洛因成分，驗餘合計淨重二六六點四九公克
    ，包裝重五點六二公克，純度二○點○八％，純質淨重五三點五一公克，扣案之
    白色結晶驗餘毛重一○點六六一公克，檢出甲基安非他命成分，有法務部調查局
    九十一年十月二十三日調科壹字第○八○○○五七一八號鑑定通知書、行政院衛
    生署管制藥品管理局九十一年十月八日（九一）字一一○六六○號函及函附之檢
    驗成績書在卷可稽（見九十一年度毐偵字第二五○八卷第三十八頁、第三十九頁
    、第五十二頁）是被告所辯，應屬翻異卸責之詞，不足採信，其罪證已臻明確，
    犯行洵堪認定，應予依法論科。
三、核被告所為，係犯毒品危害防制條例第五條第一項之意圖販賣而持有第一級毒品
    罪、第十一條第一項持有第一級毒品罪、第十一條第二項持有第二級毒品罪。上
    揭三罪間，屬一行為觸犯數罪名之想像競合犯，應從一重之意圖販賣而持有第一
    級毒品罪處斷。至公訴人認被告於前揭時、地持有第二級毒品安非他命部分，涉
    犯毒品危害防制條例第五條第二項之意圖販賣而持有第二級毒品罪嫌。惟被告堅
    決否認有販賣之意圖，辯稱安非他命是「鳥仔輝」者送我試用，是供自己施用，
    並無販賣之意等語。而公訴人認被告涉有意圖販賣而持有第二級毒品罪嫌，係以
    被告駕駛之車內當場查獲安非他命一包毛重一○點七一公克、電子秤一台及分裝
    袋一包，所查獲之毒品數量非屬微少，又採集之尿液經送桃園縣衛生局檢驗結果
    未檢出有施用安非他命之反應，有桃園縣衛生局不法藥物尿液檢定書可稽，是被
    告辯稱扣案之毒品係供自行施用，要難可採為其論據。然被告為警查獲，自被告
    所駕駛之三Ｐ—三一三二號小客車右後座腳踏墊查扣一個大塑膠袋，內裝有海洛
    因一包毛重約二五四公克、電子秤一台及分裝小塑膠袋一包，在中間扶手扣得海
    洛因一包（毛重十九公克）及安非他命一包（毛重一○點七一公克）。安非他命
    數量僅一○點七一公克，並非鉅量，另參以扣案之安非他命與被告供述意圖販賣
    之另大包毛重二五四公克之海洛因及電子秤，分裝袋分別放置，兩者並無關聯。
    至被告尿液未檢出有施用安非他命之反應，僅證明查獲前之時段，並未施用，並
    不能以此推測被告持有安非他命即係意圖販賣，此外復無其他積極證據，足資證
    明被告持有安非他命，有販賣之意圖。又施用毒品並無處罰未遂行為，核被告所
    為，應犯毒品危害防制條十一條第二項之持有第二級毒品罪，起訴法條尚有未洽
    ，應予變更。至公訴人雖對於被告於前述時、地同時持有「鳥仔輝」所贈與施用
    之第一級毒品海洛因犯行，漏未起訴，惟與前揭之意圖販賣而持有第一級毒品犯
    行，屬一行為觸犯數罪名之想像競合犯，具有裁判上一罪關係，法院自得一併審
    理。
四、原審對被告為有罪科刑之判決，固非無見。惟查：毒品之外包裝，防止毒品裸露
    、潮溼，並便於攜帶販賣，為意圖販賣毒品所用之物，固應依毒品危害防制條例
    第十九條第一項予以宣告沒收，但究非毒品，不得依同條例第十八條宣告沒收銷
    毀。原審宣告沒收並銷燬之，於法不合，自屬無可維持。被告上訴意旨，仍執前
    詞，否認犯罪，固無足採，但原判決既有可議，自應由本院將意圖販賣而持有毒
    品及執行刑部分撤銷改判（其餘妨害公務部分，被告撤回上訴確定）。爰審酌被
    告之品行、素行、犯罪動機、目的、犯罪後之態度及其他一切情狀，乃量處如主
    文第二項所示之刑，以示懲儆。扣案如附表編號一、二、四所示之第一級毒品海
    洛因、第二級安非他命，應依毒品危害防制條例第十八條第一項前段規定，宣告
    沒收銷燬之。附表編號三、五、六所示之毒品外包裝、電子秤及分裝小塑膠袋，
    均為意販賣而持有毒品犯罪所用之物，具屬被告所有，應依毒品危害防制條例第
    十九條第一項規定宣告沒收。
五、據上論斷，應依刑事訴訟法第三百六十九條第一項前段、第三百六十四條、第二
    百九十九條第一項前段、第三百條，毒品危害防制條例第五條第一項、第十一條
    第一項、第二項、第十八條第一項前段、第十九條第一項，刑法第十一條前段、
    第五十五條，判決如主文。
本案經檢察官陳明光到庭執行職務。
中　　　華　　　民　　　國　　九十三　　年　　　八　　　月　　 十七 　　日
                              臺灣高等法院刑事第二十庭
                                  審判長法  官　趙　功　恆
                                        法  官　李　春　地
                                        法  官　鄧　振　球
右正本證明與原本無異。
如不服本判決，應於收受送達後十日內向本院提出上訴書狀，其未敘述上訴之理由者
並得於提起上訴後十日內向本院補提理由書（均須按他造當事人之人數附繕本）。
                                        書記官　孫　佩　琳
中　　　華　　　民　　　國　　九十三　　年　　　八　　　月　　 十八 　　日
附錄：本案論罪科刑法條全文
毒品危害防制條例第五條第一項
意圖販賣而持有第一級毒品者，處無期徒刑或十年以上有期徒刑，得併科新臺幣七百
萬元以下罰金。
毒品危害防制條例第十一條第一項、第二項
持有第一級毒品者，處三年以下有期徒刑、拘役或新臺幣五萬元以下罰金。
持有第二級毒品者，處二年以下有期徒刑、拘役或新臺幣三萬元以下罰金。
附表
  ┌───┬──────┬────┬─────────────┐
  │編號  │名       稱 │數   量 │備    考                  │
  │      │            │        │                          │
  ├───┼──────┼────┼─────────────┤
  │一    │第一級毒品  │一大包  │一原毛重約二五四公克。    │
  │      │海洛因      │        │二鑑定後，與編號二毒品混合│
  │      │            │        │  ，驗餘合計淨重二六六點四│
  │      │            │        │  九公克。                │
  ├───┼──────┼────┼─────────────┤
  │二    │第一級毒品  │一小包  │一原毛重十九公克。        │
  │      │海洛因      │        │二鑑定後，與編號一毒品混合│
  │      │            │        │  ，驗餘合計淨重二六六點四│
  │      │            │        │  九公克。                │
  ├───┼──────┼────┼─────────────┤
  │三    │第一級毒品之│重五點六│                          │
  │      │外包裝      │二公克  │                          │
  ├───┼──────┼────┼─────────────┤
  │四    │第二級毒品  │一包    │原毛重一○點七一公克，驗餘│
  │      │安非他命    │        │毛重十點六六公克。        │
  ├───┼──────┼────┼─────────────┤
  │五    │電子秤      │一台    │                          │
  │      │            │        │                          │
  ├───┼──────┼────┼─────────────┤
  │六    │分裝小塑膠袋│一包    │                          │
  │      │            │        │                          │
  └───┴──────┴────┴─────────────┘
